ACORDAO-COMPLETO-2454769

ACÓRDÃO 2474/2022 ATA 13/2022 - PRIMEIRA CÂMARA

VISTOS, relatados e discutidos estes autos de concessão de aposentadoria a ex-servidores do Departamento de Polícia Federal;
ACORDAM os Ministros do Tribunal de Contas da União, reunidos em sessão da Primeira Câmara, com fundamento no artigo 39, inciso II, da Lei 8.443/1992 e diante das razões expostas pelo relator, em: 
9.1. considerar prejudicado, por perda de objeto, o ato de aposentadoria de Rui Antonio da Silva;
9.2. considerar tacitamente registrados os atos de concessão de aposentadoria a Jorge de Almeida Castro e Julio Oscar Zuse;
9.3. encaminhar cópia da presente deliberação ao Departamento de Assuntos Extrajudiciais da Advocacia-Geral da União (AGU) , bem como à Conjur/TCU, para o acompanhamento da Apelação Cível 5014426-37.2011.404.7100, interposta pelo Sindicato dos Policiais Federais do Rio Grande do Sul perante o Tribunal Regional Federal da 4ª Região/RS (decisão judicial que beneficia o servidor inativo Julio Oscar Zuse) ;
9.4. dar ciência deste acórdão ao Departamento de Polícia Federal e aos interessados.

Atos de Aposentadoria da unidade emissora Departamento de Polícia Federal, enviados ao TCU pela unidade de controle interno CONTROLADORIA-GERAL DA UNIÃO para fins de análise e julgamento

Primeira Câmara

Departamento de Polícia Federal.

3. Interessados/Responsáveis:
3.1. Interessados: Jorge de Almeida Castro (XXX.718.187-XX); Julio Oscar Zuse (XXX.852.670-XX); Rui Antonio da Silva (XXX.599.096-XX).

13.1. Ministros presentes: Benjamin Zymler (na Presidência), Walton Alencar Rodrigues (Relator) e Vital do Rêgo.
13.2. Ministro-Substituto convocado: Augusto Sherman Cavalcanti.
13.3. Ministro-Substituto presente: Weder de Oliveira.

WALTON ALENCAR RODRIGUES

Adoto, como relatório, a instrução da Fiscalização de Integridade de Atos e Pagamentos de Pessoal e de Benefícios Sociais (Sefip) , que obteve anuência do dirigente da unidade técnica e do Parquet especializado:
"INTRODUÇÃO
1.	Trata-se de atos de aposentadoria, submetidos, para fins de registro, à apreciação do Tribunal de Contas da União (TCU) , de acordo com o art. 71, inciso III, da Constituição Federal.  Os atos foram cadastrados e disponibilizados ao TCU por intermédio do Sistema e-Pessoal, na forma do art. 2º e 4º da Instrução Normativa TCU 78/2018.
2.	Os atos desse processo pertencem às seguintes unidades:
2.1.	Unidade emissora: Departamento de Polícia Federal.
2.2.	Unidade cadastradora:  Departamento de Polícia Federal.
2.3.	Subunidade cadastradora: COORDENAÇÃO DE RECURSOS HUMANOS.
EXAME TÉCNICO
Procedimentos aplicados
3.	Os procedimentos para exame, apreciação e registro de atos de pessoal encontram-se estabelecidos na Instrução Normativa TCU 78/2018 e na Resolução TCU 206/2007. Essas normas dispõem que os atos de pessoal disponibilizados por meio do e-Pessoal devem ser submetidos previamente a críticas automatizadas, com base em parâmetros predefinidos.
4.	As críticas das informações cadastradas na etapa de coleta do ato foram elaboradas e validadas levando-se em conta as peculiaridades de cada ato. Os itens verificados nessa etapa são inerentes a dados cadastrais, fundamentos legais, mapa de tempo, ficha financeira, assim como eventuais ocorrências de acumulação. Trata-se de verificações abrangentes, minuciosas e precisas e sem a necessidade de ação humana e, portanto, menos suscetível a falhas. As críticas aplicadas estão discriminadas no sistema, no Menu e-Pessoal, opção "Crítica", que podem ser acessadas mediante concessão de perfil específico a servidores do TCU responsáveis pela análise.
5.	Além das críticas automatizadas, há verificação humana adicional no caso de haver alertas do sistema ou informações não formatadas, como esclarecimentos do gestor ou do controle interno.  
6.	As críticas também consideram os registros do Sistema Integrado de Administração de Recursos Humanos (Siape) . O Siape disponibiliza informações atualizadas sobre as parcelas que integram os proventos, diferentemente, portanto, do e-Pessoal, que informa as parcelas no momento do registro do ato. 
7.	Essa confrontação com o Siape fornece uma visão atual e verdadeira da situação, o que permite descaracterizar irregularidades e inconsistências que, embora constantes do e-Pessoal, já foram corrigidas.
8.	As verificações detectadas nos atos encontram-se discriminadas na aba de pendências de cada ato no sistema e-Pessoal, bem como nos espelhos dos atos contemplados por esta instrução.
Exame das Constatações
9.	Ato: 27803/2020 - Interessado: JORGE DE ALMEIDA CASTRO - CPF: XXX.718.187-XX
9.1.	Parecer do Controle Interno: considerar o ato Análise dispensada de acordo com o art. 15 da IN TCU 78-2018. Justificativa:  AVOCAÇÃO COM BASE NO ARTIGO 15 DA IN TCU 78/2018
9.2.	Constatações e análises: 
9.2.1.	Não foi anexado documento do tipo 'Sentença judicial', haja vista que foi respondido SIM à pergunta 'Aposentadoria determinada por decisão judicial?' na aba 'Concessão'.
a.	Justificativa do Gestor de Pessoal: 20% do tempo laborado sob a égida da lei 3.313/1957. Juizo Federal da 4ª Região S/CGestor anexou os seguintes documentos: Portaria-Documento oficial.
b.	Análise do Controle Interno: Análise dispensada de acordo com o art. 15 da IN TCU 78-2018
c.	Análise da unidade técnica (Sefip/TCU) : Há documento informando o número do processo judicial que garantiu a aposentação. A questão relativa à concessão será analisada no item correspondente.
9.2.2.	Os requisitos exigidos pelo fundamento legal não foram preenchidos até a data limite para a sua implementação. 
a.	Justificativa do Gestor de Pessoal: 20% do tempo laborado sob a égide da LEI 3.313/1957.Gestor anexou os seguintes documentos: Portaria-Documento oficial.
b.	Análise do Controle Interno: Análise dispensada de acordo com o art. 15 da IN TCU 78-2018
c.	Análise da unidade técnica (Sefip/TCU) : Não foram contabilizados 30 anos de tempo de contribuição. Considerou-se o acréscimo de 20% do tempo de serviço prestado no regime de aposentadoria previsto na Lei 3.313/1957. No entanto, de acordo com a jurisprudência desta Corte, a concessão da aposentadoria especial com base no tempo de atividade policial nos termos da Lei Complementar 51/1985 não admite a utilização de tempo ficto de serviço calculado mediante o referido acréscimo de 20%.
9.2.3.	O tempo líquido (em anos) é insuficiente para atendimento do requisito 'Tempo de serviço/contribuição para fins de aposentadoria' exigido pelo fundamento legal.
a.	Justificativa do Gestor de Pessoal: 20% do tempo laborado sob a égide da LEI 3.313/1957.Gestor anexou os seguintes documentos: Portaria-Documento oficial.
b.	Análise do Controle Interno: Análise dispensada de acordo com o art. 15 da IN TCU 78-2018
c.	Análise da unidade técnica (Sefip/TCU) : O ex-servidor não conta com 30 anos de contribuição, como requer o fundamento legal. No ato, o Gestor de Pessoal informa acerca do acréscimo de 20% do tempo de serviço prestado no regime de aposentadoria previsto na Lei 3.313/1957. No entanto, de acordo com a jurisprudência desta Corte, a concessão da aposentadoria especial com base no tempo de atividade policial nos termos da Lei Complementar 51/1985 não admite a utilização de tempo ficto de serviço calculado mediante o referido acréscimo de 20%.
9.2.4.	Ato e-Pessoal em substituição a ato Sisac devolvido de acordo com comunicado da presidência do TCU.
a.	Justificativa do Gestor de Pessoal: Não há. Verificação efetuada no âmbito do TCU.
b.	Análise do Controle Interno:  Não há. Verificação efetuada no âmbito do TCU.
c.	Análise da unidade técnica (Sefip/TCU) : Ato em substituição a ato SISAC devolvido com entrada original no TCU na data de 30/3/2016.
9.2.5.	A concessão da aposentadoria foi determinada por decisão judicial
a.	Justificativa do Gestor de Pessoal: Não há. Verificação efetuada no âmbito do TCU.
b.	Análise do Controle Interno:  Não há. Verificação efetuada no âmbito do TCU.
c.	Análise da unidade técnica (Sefip/TCU) : Não foram contabilizados 30 anos de tempo de contribuição. Considerou-se o acréscimo de 20% do tempo de serviço prestado no regime de aposentadoria previsto na Lei 3.313/1957. No entanto, de acordo com a jurisprudência desta Corte, a concessão da aposentadoria especial com base no tempo de atividade policial nos termos da Lei Complementar 51/1985 não admite a utilização de tempo ficto de serviço calculado mediante o referido acréscimo de 20%.
9.3.	O detalhamento da inconsistência acima elencada encontra-se no anexo II dessa instrução. 
9.4.	Encaminhamento do ato: 
9.4.1.	Considerar ILEGAL e recusar registro do ato de Aposentadoria de JORGE DE ALMEIDA CASTRO do quadro de pessoal do órgão/entidade Departamento de Polícia Federal, com base nos arts. 71, inciso III, da Constituição Federal, 1º, inciso V, e 39, inciso II, da Lei 8.443/1992 e 260, § 1º, do Regimento Interno.
9.4.2.	Com fulcro no art. 262, caput, do Regimento Interno deste Tribunal, determinar ao órgão/entidade Departamento de Polícia Federal que: 
a.	dê ciência, no prazo de quinze dias, contados da notificação, do inteiro teor desta deliberação ao interessado, alertando-o de que o efeito suspensivo proveniente da interposição de eventuais recursos junto ao TCU não o exime da devolução dos valores percebidos indevidamente, caso o recurso não seja provido.
b.	promova o retorno à ativa de JORGE DE ALMEIDA CASTRO, no prazo de trinta dias, contados da ciência desta decisão.
c.	informe o teor do acórdão que vier a ser prolatado, encaminhando ao TCU, no prazo de trinta dias, comprovante da data de ciência pelo interessado, nos termos do art. 4º, § 3º, da Resolução TCU 170/2004.
d.	dispense a devolução dos valores indevidamente recebidos de boa-fé até a data da ciência do órgão/entidade Departamento de Polícia Federal, do acórdão que vier a ser proferido, com base no Enunciado 106 da Súmula da Jurisprudência do TCU.
10.	Ato: 30388/2020 - Interessado: RUI ANTONIO DA SILVA - CPF: XXX.599.096-XX
10.1.	Parecer do Controle Interno: considerar o ato Legal.
10.2.	Constatações e análises: 
10.2.1.	Existe rubrica (97532 - DECISAO JUDICIAL-DEP EM JUIZO (Decisão judicial - Outros) ) nos proventos atuais (Contracheque Siape) classificada com 'Denominação para análise pelo TCU' do tipo 'Decisão judicial'.
a.	Justificativa do Gestor de Pessoal: Não há. Verificação efetuada no âmbito do TCU.
b.	Análise do Controle Interno:  Não há. Verificação efetuada no âmbito do TCU.
c.	Análise da unidade técnica (Sefip/TCU) : Trata-se de rubrica de depósito em juízo, ou seja, de desconto.
10.2.2.	Existe categoria de tempo de contribuição ('Serviço público civil (Adm. Direta e Indireta) em cargo diferente ao da aposentadoria - de 24/08/1993 a 02/11/1994') prestado na esfera 'Estadual, Distrital ou Municipal' que foi considerado para fins de anuênios.
a.	Justificativa do Gestor de Pessoal: Não há. Verificação efetuada no âmbito do TCU.
b.	Análise do Controle Interno:  Não há. Verificação efetuada no âmbito do TCU.
c.	Análise da unidade técnica (Sefip/TCU) : É pacífica a orientação do TCU no sentido de que o tempo de serviço estadual e municipal é computável para fins de gratificação adicional/anuênios somente se prestado por servidor público federal, regido pelas normas da Lei nº 1.711/52, anteriormente à edição da Lei nº 8.112/90, e na vigência do Decreto nº 31.922/52, exatamente para não colidir com o disposto no art. 103 da Lei nº 8.112/90. Como não era servidor público federal antes da edição da Lei nº 8.112/90, não se pode computar para fins de gratificação adicional/anuênios os referidos períodos.
10.2.3.	Ato e-Pessoal em substituição a ato Sisac devolvido de acordo com comunicado da presidência do TCU.
a.	Justificativa do Gestor de Pessoal: Não há. Verificação efetuada no âmbito do TCU.
b.	Análise do Controle Interno:  Não há. Verificação efetuada no âmbito do TCU.
c.	Análise da unidade técnica (Sefip/TCU) : Ato em substituição a ato SISAC devolvido com entrada original no TCU na data de 29/3/2016.
10.2.4.	Existe rubrica nos proventos atuais (Contracheque Siape) classificada com 'Denominação para análise pelo TCU' do tipo 'Vantagem de caráter pessoal' ou 'Decisão judicial' que não foi informada no ato submetido a registro. Possível devolução do ato.
a.	Justificativa do Gestor de Pessoal: Não há. Verificação efetuada no âmbito do TCU.
b.	Análise do Controle Interno:  Não há. Verificação efetuada no âmbito do TCU.
c.	Análise da unidade técnica (Sefip/TCU) : Trata-se de decisão judicial para desconto (depósito em juízo) 
10.2.5.	Possível incompatibilidade do fundamento legal do E-Pessoal com o fundamento do Siape. Possível devolução do ato.
a.	Justificativa do Gestor de Pessoal: Não há. Verificação efetuada no âmbito do TCU.
b.	Análise do Controle Interno:  Não há. Verificação efetuada no âmbito do TCU.
c.	Análise da unidade técnica (Sefip/TCU) : A situação não interfere na análise de mérito do ato.
10.2.6.	Existe categoria de tempo de contribuição ('Serviço público civil (Adm. Direta e Indireta) em cargo diferente ao da aposentadoria - de 15/05/1981 a 23/08/1993') prestado na esfera 'Estadual, Distrital ou Municipal' que foi considerado para fins de anuênios.
a.	Justificativa do Gestor de Pessoal: Não há. Verificação efetuada no âmbito do TCU.
b.	Análise do Controle Interno:  Não há. Verificação efetuada no âmbito do TCU.
c.	Análise da unidade técnica (Sefip/TCU) : É pacífica a orientação do TCU no sentido de que o tempo de serviço estadual e municipal é computável para fins de gratificação adicional/anuênios somente se prestado por servidor público federal, regido pelas normas da Lei nº 1.711/52, anteriormente à edição da Lei nº 8.112/90, e na vigência do Decreto nº 31.922/52, exatamente para não colidir com o disposto no art. 103 da Lei nº 8.112/90. Como não era servidor público federal antes da edição da Lei nº 8.112/90, não se pode computar para fins de gratificação adicional/anuênios os referidos períodos.
10.3.	O detalhamento da inconsistência acima elencada encontra-se no anexo II dessa instrução. 
10.4.	Encaminhamento do ato: 
10.4.1.	Considerar ILEGAL e recusar registro do ato de Aposentadoria de RUI ANTONIO DA SILVA do quadro de pessoal do órgão/entidade Departamento de Polícia Federal, com base nos arts. 71, inciso III, da Constituição Federal, 1º, inciso V, e 39, inciso II, da Lei 8.443/1992 e 260, § 1º, do Regimento Interno.
10.4.2.	Com fulcro no art. 262, caput, do Regimento Interno deste Tribunal, determinar ao órgão/entidade Departamento de Polícia Federal que: 
a.	dê ciência, no prazo de quinze dias, contados da notificação, do inteiro teor desta deliberação ao interessado, alertando-o de que o efeito suspensivo proveniente da interposição de eventuais recursos junto ao TCU não o exime da devolução dos valores percebidos indevidamente, caso o recurso não seja provido.
b.	informe o teor do acórdão que vier a ser prolatado, encaminhando ao TCU, no prazo de trinta dias, comprovante da data de ciência pelo interessado, nos termos do art. 4º, § 3º, da Resolução TCU 170/2004.
c.	emita novo ato, livre da irregularidade ora apontada, em substituição ao ato de Aposentadoria de RUI ANTONIO DA SILVA, submetendo-o à nova apreciação por este Tribunal, na forma do artigo 260, caput, também do Regimento.
d.	dispense a devolução dos valores indevidamente recebidos de boa-fé até a data da ciência do órgão/entidade Departamento de Polícia Federal, do acórdão que vier a ser proferido, com base no Enunciado 106 da Súmula da Jurisprudência do TCU.
11.	Ato: 33273/2020 - Interessado: Julio Oscar Zuse - CPF: XXX.852.670-XX
11.1.	Parecer do Controle Interno: considerar o ato Legal.
11.2.	Constatações e análises: 
11.2.1.	Possível incompatibilidade do fundamento legal do E-Pessoal com o fundamento do Siape. Possível devolução do ato.
a.	Justificativa do Gestor de Pessoal: Não há. Verificação efetuada no âmbito do TCU.
b.	Análise do Controle Interno:  Não há. Verificação efetuada no âmbito do TCU.
c.	Análise da unidade técnica (Sefip/TCU) : A situação não interfere na análise de mérito do ato.
11.2.2.	Ato e-Pessoal em substituição a ato Sisac devolvido de acordo com comunicado da presidência do TCU.
a.	Justificativa do Gestor de Pessoal: Não há. Verificação efetuada no âmbito do TCU.
b.	Análise do Controle Interno:  Não há. Verificação efetuada no âmbito do TCU.
c.	Análise da unidade técnica (Sefip/TCU) : Ato em substituição a ato SISAC devolvido com entrada original no TCU na data de 29/3/2016.
11.2.3.	Há categoria de tempo de ponderado (Tempo ficto) 'Outros' que depende de análise manual.
a.	Justificativa do Gestor de Pessoal: Não há. Verificação efetuada no âmbito do TCU.
b.	Análise do Controle Interno:  Não há. Verificação efetuada no âmbito do TCU.
c.	Análise da unidade técnica (Sefip/TCU) : Trata-se do acréscimo de 20% do tempo de serviço prestado no regime de aposentadoria previsto na Lei 3.313/1957. De acordo com a jurisprudência desta Corte, a concessão da aposentadoria especial com base no tempo de atividade policial nos termos da Lei Complementar 51/1985 não admite a utilização de tempo ficto de serviço calculado mediante o referido acréscimo de 20%.
11.3.	O detalhamento da inconsistência acima elencada encontra-se no anexo II dessa instrução. 
11.4.	Encaminhamento do ato: 
11.4.1.	Considerar ILEGAL e recusar registro do ato de Aposentadoria de Julio Oscar Zuse do quadro de pessoal do órgão/entidade Departamento de Polícia Federal, com base nos arts. 71, inciso III, da Constituição Federal, 1º, inciso V, e 39, inciso II, da Lei 8.443/1992 e 260, § 1º, do Regimento Interno.
11.4.2.	Com fulcro no art. 262, caput, do Regimento Interno deste Tribunal, determinar ao órgão/entidade Departamento de Polícia Federal que: 
a.	dê ciência, no prazo de quinze dias, contados da notificação, do inteiro teor desta deliberação ao interessado, alertando-o de que o efeito suspensivo proveniente da interposição de eventuais recursos junto ao TCU não o exime da devolução dos valores percebidos indevidamente, caso o recurso não seja provido.
b.	promova o retorno à ativa de Julio Oscar Zuse, no prazo de trinta dias, contados da ciência desta decisão.
c.	informe o teor do acórdão que vier a ser prolatado, encaminhando ao TCU, no prazo de trinta dias, comprovante da data de ciência pelo interessado, nos termos do art. 4º, § 3º, da Resolução TCU 170/2004.
d.	dispense a devolução dos valores indevidamente recebidos de boa-fé até a data da ciência do órgão/entidade Departamento de Polícia Federal, do acórdão que vier a ser proferido, com base no Enunciado 106 da Súmula da Jurisprudência do TCU.
CONCLUSÃO
12.	A abrangência e a profundidade das verificações levadas a efeito fundamentam convicção de que os atos 27803/2020, 33273/2020 e 30388/2020 podem ser apreciados pela ilegalidade, em razão das irregularidades apontadas no item Exame das Constatações desta instrução, que representam afronta à legislação e à jurisprudência de referência.
13.	Os aludidos atos deram entrada neste Tribunal há menos de cinco anos, não sendo aplicável, portanto, o procedimento de contraditório e ampla defesa determinado pelo Acórdão 587/2011-TCU-Plenário.
PROPOSTA DE ENCAMINHAMENTO
14.	Ante o exposto, com fundamento no art. 71, inciso III, da Constituição Federal, no art. 1º, inciso V, e art. 39, incisos I e II, da Lei 8.443/1992, no art. 260 do Regimento Interno do Tribunal de Contas da União, propõe-se: 
14.1.	Considerar ILEGAIS e recusar registro dos atos de Aposentadoria de JORGE DE ALMEIDA CASTRO, Julio Oscar Zuse e RUI ANTONIO DA SILVA do quadro de pessoal do órgão/entidade Departamento de Polícia Federal, com base nos arts. 71, inciso III, da Constituição Federal, 1º, inciso V, e 39, inciso II, da Lei 8.443/1992 e 260, § 1º, do Regimento Interno.
14.2.	Com fulcro no art. 262, caput, do Regimento Interno deste Tribunal, determinar ao órgão/entidade Departamento de Polícia Federal que: 
14.2.1.	dispense a devolução dos valores indevidamente recebidos de boa-fé até a data da ciência do órgão/entidade Departamento de Polícia Federal, do acórdão que vier a ser proferido, com base no Enunciado 106 da Súmula da Jurisprudência do TCU.
14.2.2.	informe o teor do acórdão que vier a ser prolatado, encaminhando ao TCU, no prazo de trinta dias, comprovante da data de ciência pelos interessados, nos termos do art. 4º, § 3º, da Resolução TCU 170/2004.
14.2.3.	dê ciência, no prazo de quinze dias, contados da notificação, do inteiro teor desta deliberação aos interessados, alertando-os de que o efeito suspensivo proveniente da interposição de eventuais recursos junto ao TCU não os exime da devolução dos valores percebidos indevidamente, caso o recurso não seja provido.
14.2.4.	emita novo ato, livre da irregularidade ora apontada, em substituição ao ato de Aposentadoria de RUI ANTONIO DA SILVA, submetendo-o à nova apreciação por este Tribunal, na forma do artigo 260, caput, também do Regimento.
14.2.5.	promova o retorno à ativa de JORGE DE ALMEIDA CASTRO e Julio Oscar Zuse, no prazo de trinta dias, contados da ciência desta decisão."

não há

Procurador Marinus Eduardo De Vries Marsico.

APOSENTADORIAS. POLÍCIA FEDERAL. CONTAGEM PONDERADA DO TEMPO DE SERVIÇO PRESTADO SOB A LEI 3.313/1957. INDEVIDA MAJORAÇÃO DE 20%. AVERBAÇÃO DE TEMPO DE SERVIÇO NAS ESFERAS ESTADUAL E MUNICIPAL PARA FINS DE ANUÊNIOS. ATOS ILEGAIS. INGRESSO NO TCU HÁ MAIS DE CINCO ANOS. REGISTRO TÁCITO. DETERMINAÇÃO PARA REVISÃO DE OFÍCIO.

APOSENTADORIA (APOS)

Secretaria de Fiscalização de Integridade de Atos e Pagamentos de Pessoal e de Benefícios Sociais (Sefip).

Trata-se de atos de concessão de aposentadoria a Jorge de Almeida Castro, Julio Oscar Zuse e Rui Antonio da Silva, emitidos pelo Departamento de Polícia Federal.
A unidade técnica, acompanhada pelo MP/TCU, propõe considerar ilegais os três atos de concessão de aposentadoria em exame, negando-lhes registro.
Acolho as conclusões dos pareceres precedentes, incorporando-as às minhas razões de decidir, exceto no que conflitar com as observações que faço a seguir.
Em relação aos interessados Jorge de Almeida Castro e Julio Oscar Zuse, a Sefip identificou que houve o acréscimo indevido de 20% sobre o tempo de serviço prestado sob vigência da Lei 3.313/1957. Como bem ponderou a unidade técnica, a jurisprudência desta Corte entende que é ilegal a concessão de aposentadoria especial com referida contagem ficta do tempo de atividade policial.
Entretanto, esses atos de aposentadoria ingressaram originalmente no Tribunal via Sisac, em 30/3/2016 e 29/3/2016, respectivamente, o que impõe o reconhecimento do registro tácito das concessões, conforme estipulado pelo Supremo Tribunal Federal, em regime de repercussão geral, no Recurso Extraordinário 636.553/RS.
Verifico, ainda, que referidas aposentadorias estão mantidas por decisões judiciais.
A decisão judicial que amparou a aposentadoria de Jorge de Almeida Castro foi exarada pelo Tribunal Regional Federal da 4ª Região, que, ao prover a apelação interposta pelo Sindicato dos Policiais Federais no Estado de Santa Catarina (Sinpofesc) , nos autos da Ação Ordinária 5007367-86.2011.404.7200/SC, reconheceu que os servidores substituídos processuais "fazem jus a contarem os respectivos tempos de serviço em conformidade com as Leis n. 3.313/57 e n. 4.878/65, vigentes à época de sua prestação, as quais fixavam em 25 anos o tempo de serviço para aposentadoria, desde que os servidores tivessem exercido atividade estritamente policial". Referida decisão transitou em julgado em 21/6/2016. Por esse motivo, não cabe a expedição de determinações ao órgão de origem, tampouco o início dos procedimentos para revisão de ofício.
Já a aposentadoria de Julio Oscar Zuse encontra-se amparada por decisão judicial, também proferida pelo TRF-4, na Apelação Cível 5014426-37.2011.404.7100/RS, interposta pelo Sindicato dos Policiais Federais do Rio Grande do Sul (Sinpef/RS) . A ação ordinária havia sido julgada improcedente, mas posteriormente foi proferido acórdão reformando o decisum recorrido, decidindo que "os substituídos têm direito de ter esse tempo de serviço computado em suas fichas individuais multiplicado pelo fator 1,2". Ainda não houve trânsito em julgado, cabendo, por esse motivo, determinação à AGU e à Conjur/TCU para que acompanhem o desfecho da citada demanda.
No que se refere ao ato de aposentadoria de Rui Antonio da Silva, em consulta aos sistemas informatizados desta Corte, verifico a ocorrência do falecimento do interessado, em 28/3/2021, bem como o registro de atos de pensão civil no Sisac/e-Pessoal. Assim, tendo em vista que os efeitos financeiros se exauriram anteriormente à apreciação da concessão por esta Corte, o ato de aposentadoria resta prejudicado, por perda de objeto, nos termos do § 5º do art. 260 do Regimento Interno.
Oportuno, contudo, que a equivocada averbação do tempo de serviços estadual e municipal prestados, para fins de anuênios, seja avaliada pela Sefip quando da análise do ato concessório de pensão civil instituída por Rui Antonio da Silva.
	Feitas essas considerações, voto para que o Tribunal adote o acórdão que submeto ao Colegiado.
TCU, Sala das Sessões, em 3 de maio de 2022.
WALTON ALENCAR RODRIGUES 
Relator